【裁判字號】    98,訴,2848
【裁判日期】    981123
【裁判案由】    毒品危害防制條例
【裁判全文】
臺灣板橋地方法院刑事判決              98年度訴字第2848號
公  訴  人  臺灣板橋地方法院檢察署檢察官
被      告  乙○○
指定辯護人  本院公設辯護人 甲○○
上列被告因毒品危害防制條例案件，經檢察官提起公訴（98年度
偵字第11591 號），本院判決如下：
    主  文
乙○○意圖販賣而持有第三級毒品，處有期徒刑壹年捌月。扣案
第三級毒品Ｋ他命共伍拾包（合計驗餘淨重參拾參點參玖公克）
、盛裝上開Ｋ他命之塑膠夾鏈袋伍拾只、電子磅秤壹台、分裝勺
壹支及塑膠夾鍊袋壹佰貳拾陸只均沒收。
    事  實
一、乙○○明知愷他命（Ｋｅｔａｍｉｎｅ，俗稱Ｋ他命，下稱
    Ｋ他命）為毒品危害防制條例第二條第二項第三款所規定之
    第三級毒品，不得販賣、持有。其於民國九十八年四月十五
    日凌晨一時三十分許，在臺北縣三重市「台北橋」下附近某
    處，以新台幣一萬五千元之價錢，向真實姓名年籍不詳綽號
    「胖胖」之成年男子，購入第三級毒品Ｋ他命一大包（約五
    十公克），以供自己施用，惟於販入後，因缺錢花用，想從
    中獲取利益，遂另萌生販賣第三級毒品Ｋ他命營利之意圖，
    旋即以其所有之電子磅秤、勺子及塑膠夾鏈袋，將上開所販
    入之Ｋ他命分裝成五十包，以伺機販賣予不特定之人。嗣於
    九十八年四月十六日下午二時十分許，在其當時位於臺北縣
    土城市○○街三三巷三號五樓住處前為警查獲，並經警在上
    址屋內扣得其所有已分裝之Ｋ他命共五十包（其中每包約淨
    重零點五公克之Ｋ他命共四十九包，另淨重約十一點五公克
    之Ｋ他命一包；上述Ｋ他命五十包合計驗餘淨重三十三點三
    九公克）、供意圖販賣Ｋ他命而分裝所用之電子磅秤一台、
    分裝勺一支、分裝後剩餘供預備使用之塑膠夾鏈袋共一百二
    十六只，及與本案犯行無涉之現金二百元、0000000
    000號行動電話門號卡一張。
二、案經臺北縣政府警察局新莊分局報請臺灣板橋地方法院檢察
    署檢察官偵查起訴。
    理  由
一、認定犯罪事實所憑之證據及理由：
    訊據被告乙○○對於上揭時地，意圖販賣而持有第三級毒品
    Ｋ他命之事實，於警詢、偵查及本院審理中均坦承不諱，並
    有被告所有之Ｋ他命共五十包（其中每包淨重約零點五公克
    之Ｋ他命共四十九包，另淨重約十一點五公克之Ｋ他命一包
    ）、分裝所用之電子磅秤一台、分裝勺一支及分裝後剩餘之
    分裝夾鏈袋共一百二十六只扣案可資佐證；而上述扣案Ｋ他
    命共五十包，其中每包約淨重零點五公克之Ｋ他命有四十九
    包，另淨重約十一點五公克之Ｋ他命一包，嗣經送請內政部
    警政署刑事警察局鑑驗結果，確實檢出含有第三級毒品Ｋ他
    命成分，純度約百分之九十八（扣案Ｋ他命合計驗餘淨重三
    十三點三九公克）等情，有查獲毒品案重量鑑定證明書、內
    政部警政署刑事警察局九十八年五月二十五日刑鑑字第０九
    八００五五八０五號鑑定書在卷可稽，堪認被告自白核與事
    實相符，洵堪採為認定事實之依據。本案事證明確，被告意
    圖販賣而持有第三級毒品犯行，堪以認定，應依法論科。
二、論罪科刑：
(一)、被告行為後，毒品危害防制條例第四條、第十一條、第十一
    條之一、第十七條、第二十條、第二十五條條文於九十八年
    五月二十日修正公布，並已施行，本案應依刑法第二條第一
    項「按行為後法律有變更者，適用行為時之法律，但行為後
    之法律有利於行為人者，適用最有利於行為人之法律」之規
    定，依「從舊從輕」原則而為比較。而毒品危害防制條例第
    十七條新增第二項規定：「犯第四條至第八條之罪於偵查及
    審判中均自白者，減輕其刑。」本件被告於偵查中及審判中
    均自白意圖販賣而持有第三級毒品犯行，適用新增之毒品危
    害防制條例第十七條第二項之規定對被告較為有利。故揆諸
    刑法第二條第一項前段、後段規定之「從舊、從輕」原則，
    本件應適用九十八年五月二十日修正後毒品危害防制條例第
    十七條第二項之規定，較有利於被告。
(二)、按Ｋ他命係毒品危害防制條例第二條第二項第三款所明定之
    第三級毒品，不得非法持有、販賣。故核被告所為，係犯毒
    品危害防制條例第五條第三項意圖販賣而持有第三級毒品罪
    。被告意圖販賣而持有第三級毒品Ｋ他命前後持有Ｋ他命之
    低度行為，應為其意圖販賣而持有之高度行為所吸收，不另
    論罪。又被告於偵查中及審判中均自白意圖販賣而持有第三
    級毒品Ｋ他命犯行，應適用九十八年五月二十日修正後毒品
    危害防制條例第十七條第二項之規定，減輕其刑。爰審酌被
    告意圖販賣而持有大量之第三級毒品Ｋ他命，對社會風氣及
    治安造成之危害甚大，兼衡被告犯罪之動機、目的、手段、
    國中畢業之智識程度，及被告素行、工作狀況，暨其犯後坦
    承犯行，態度良好等一切情狀，量處如主文所示之刑，以示
    儆懲。
三、沒收部分：
(一)、按依毒品危害防制條例第十八條第一項前段之規定，應予沒
    收銷燬之毒品，以經查獲之第一、二級毒品為限。又毒品依
    其成癮性、濫用性及對社會危害性，共分為四級，上開條例
    並就製造、運輸、販賣、意圖販賣而持有、以非法方法使人
    施用、引誘他人施用及轉讓不同等級之毒品等行為，分別定
    其處罰。至施用或持有第三、四級毒品，因其可罰性較低，
    故未設處罰之規定，僅就施用及持有第一、二級毒品科以刑
    罰。然鑑於第三、四級毒品均係管制藥品，特於同條例第十
    一條之一明定無正當理由，不得擅自持有；第十八條第一項
    後段復規定查獲之第三、四級毒品，無正當理由而擅自持有
    者，沒入銷燬之。從而，依同條例第十八條第一項後段應沒
    入銷燬之毒品，專指查獲施用或持有之第三、四級毒品而言
    ；倘係查獲製造、運輸、販賣、意圖販賣而持有、以非法方
    法使人施用、引誘他人施用或轉讓第三、四級毒品，既屬同
    條例相關法條明文規定處罰之犯罪行為，即非該條項應依行
    政程序沒入銷燬之範圍。又同條例第十九條第一項所定「供
    犯罪所用或因犯罪所得之物」，係指犯第四條至第九條、第
    十二條、第十三條或第十四條第一項、第二項之罪所用或所
    得之物，不包括毒品本身在內，是尚不得援用此項規定為第
    三、四級毒品之沒收依據。再同條例對於查獲之製造、運輸
    、販賣、意圖販賣而持有、以非法方法使人施用、引誘他人
    施用及轉讓第三、四級毒品之沒收，並無特別規定，如其行
    為已構成犯罪，則該毒品即屬不受法律保護之違禁物，應回
    歸刑法之適用，依刑法第三十八條第一項第一款之規定沒收
    之，始為適法（最高法院九十六年度台上字第七二七號、九
    十六年度台上字第七二八號、九十六年度台上字第八九號判
    決均採同一見解）。
(二)、本件扣案之第三級毒品Ｋ他命共五十包（合計驗餘淨重三十
    三點三九公克），係被告意圖販賣而持有第三級毒品犯罪為
    警查獲之違禁物，應依刑法第三十八條第一項第一款、第二
    項之規定，不問屬於犯人與否，宣告沒收之；至上開鑑驗取
    樣Ｋ他命之部分，因檢驗用罄而滅失，爰不另為沒收之諭知
    。又包裝上開Ｋ他命之塑膠夾鍊袋共五十只、扣案之電子磅
    秤一台、分裝勺一支，均係被告所有供其意圖販賣而持有第
    三級毒品犯罪時所用之物，業據其供明在卷，爰依毒品危害
    防制條例第十九條第一項規定宣告沒收之；又扣案之塑膠夾
    鏈袋共一百二十六只，係被告所有供分裝Ｋ他命後所剩餘之
    塑膠夾鏈袋，亦據被告供述在卷，堪認上開塑膠夾鏈袋係被
    告意圖販賣而持有第三級毒品犯罪預備之物，爰依刑法第三
    十八條第一項第二款規定宣告沒收之。至扣案之現金二百元
    、0000000000號行動電話門號卡一張，被告供稱
    均係其自己所使用，與本案Ｋ他命犯行無關等語，復無其他
    證據證明係供被告本案犯罪所用之物，爰不予宣告沒收，附
    此敘明。
據上論斷，應依刑事訴訟法第二百九十九條第一項前段，毒品危
害防制條例第五條第三項、第十七條第二項（九十八年五月二十
日修正公布）、第十九條第一項，刑法第十一條前段、第二條第
一項後段、第三十八條第一項第一款、第二款、第二項，判決如
主文。
本案經檢察官李巧菱到庭執行職務。
中    華    民    國    98    年    11    月    23    日
                  刑事第九庭   審判長法  官   白光華
                                     法  官   賴彥魁
                                     法  官   楊志雄
以上正本證明與原本無異。
如不服本判決應於收受判決後10日內向本院提出上訴書狀，並
應敘述具體理由。其未敘述上訴理由者，應於上訴期間屆滿後
20日內向本院補提理由書（均須按他造當事人之人數附繕本）
「切勿逕送上級法院」。
                                     書記官  陳春銘
中    華    民    國    98    年    11    月    23    日
附錄本案論罪科刑法條全文：
毒品危害防制條例第5條第3項
意圖販賣而持有第三級毒品者，處 3 年以上 10 年以下有期徒
刑，得併科新臺幣 3 百萬元以下罰金。


司法院資訊處製作；財團法人民間司法改革基金會備份。
